【裁判字號】    95,抗,419
【裁判日期】    950622
【裁判案由】    聲明異議
【裁判全文】
臺灣高等法院刑事裁定                   95年度抗字第419號
抗  告  人
即  受刑人  甲○○
上列抗告人因聲明異議案件，不服臺灣士林地方法院，中華民國
95年4月25日裁定（95年度聲字第310號），提起抗告，本院裁定
如下：
    主  文
原裁定撤銷，發回台灣士林地方法院。
    理  由
一、按對於檢察官所為扣押物發還之處分不服者，受處分人得聲
    請所屬法院撤銷或變更之，刑事訴訟法第416條第1項第1款
    定有明文。又刑事訴訟法第484條之聲明異議，以受刑人或
    其法定代理人或配偶，對於檢察官執行之指揮認為不當者，
    方得為之，此與受處分人對於審判長、受命推事、受託推事
    或檢察官關於沒入保證金或扣押物發還之處分，得依同法第
    416條第1項第1款聲請其所屬法院撤銷或變更之程序，完全
    不同。（最高法院71年台抗字第404號判例、81年度台抗字
    第468號判決參照）
二、本件原裁定略以：
  (一)聲請意旨略以：本件抗告人即受刑人甲○○聲請發還之扣押
    物（為台灣士林地方法院檢察署94年度執保字第20號強盜等
    案所扣之物），原係在受刑人之女友住處內查扣，既未經法
    院認定係贓物、復未為沒收之諭知，依法本應發還，然檢察
    官卻以「請依法提出證明文件以供核辦」為由，拒絕發還；
    另亦駁回具保人請求發還保證金之聲請，均有未當，爰依刑
    事訴訟法第484條規定聲明異議等云。
  (二)經核：
  1.本件聲請人請求發還之扣押物因係在其女友住處查獲，而遍
    查卷內資料，復未見有受刑人表明該等扣押物係伊所有，甚
    而曾於警訊時供稱：上開物品連同同日扣案，後來經警方查
    出之被害人具領之物品，均為伊行竊所得贓物、伊行竊地點
    甚多，確切地點不能全部記憶，且其竊得物品都會置放於其
    女友王玉文家中等語（見偵7600號卷第22頁、第24頁）。佐
    以所聲請發還之扣押物，核與同日查獲業已查出之被害人簽
    立贓物認領保管單領回之物品品目均類似或相同，堪認本件
    聲請發還之扣押物，應屬贓物無訛，尚無法逕認係被告所有
    、持有或保管者。衡以被告刑事判決（即台灣士林地院90
    年度訴字第460號、本院92年度上訴字第3509號）內，係因
    無法追查被害人，乃至無法認定該部分之犯罪，未見有認定
    該聲請發還之扣押物為受刑人所有。何況檢察官僅係要求受
    刑人提出證明，尚非拒絕受刑人之聲請。因認檢察官此部分
    之執行指揮，並無不當。
  2.另受刑人所指檢察官駁回具保人發還保證人之請求一節，查
    檢察官業已於95年3月21日發出「發還刑事保證金之通知」
    ，有該通知書可參，是此部分之聲明異議，亦無理由。
  3.綜上，因認本件聲請人之聲明異議，為無理由，爰依刑事訴
    訟法第486條規定，駁回之。固非無見。
三、本院查：本件抗告人既係對於檢察官關於發還扣押物、發還
    保證金所為處分，有所不服，揆諸首揭說明，要非屬聲明執
    行異議之範疇，自應依刑事訴訟法第416條之規定辦理，原
    裁定未注意及此，依同法第484條規定處理，自有違誤。抗
    告人抗告意旨雖未指摘及此，但原裁定既有上開可議，自應
    由本院予以撤銷，並發回原法院另為適法妥當之處理，以昭
    慎重。
據上論結，應依刑事訴訟法第413條前段，裁定如主文。
中    華    民    國    95    年    6     月    22    日
                  刑事第二庭審判長法  官  蔡國在
                                  法  官  王詠寰
                                  法  官  江振義
以上正本證明與原本無異。
不得再抗告。
                                  書記官  劉文美
中    華    民    國    95    年    6     月    22    日


司法院資訊處製作；財團法人民間司法改革基金會備份。
